臺灣臺北地方法院民事裁定　　　　　　99年度重訴字第1089號
原　　　告　楊山建設股份有限公司
法定代理人　林通遠
原　　　告　林振益
共　　　同
訴訟代理人　陳化義律師
被　　　告　陳信仲
訴訟代理人　洪維煌律師
上列當事人間請求確認本票債權不存在事件，本院裁定如下：
    主  文
本件移送臺灣板橋地方法院。
    理  由
一、按訴之全部或一部，法院認為無管轄權者，依原告聲請或依
    職權以裁定移送於其管轄法院，民事訴法第28條第1項定有
    明文。又訴訟，由被告住所地之法院管轄亦為同法第1條第1
    項所明定。次按本於票據有所請求而涉訟者，得由票據付款
    地之法院管轄；又本票未載付款地者，以發票地為付款地，
    未載發票地者，以發票人之營業所、住所或居所所在地為發
    票地，民事訴訟法第13條、票據法第120條第5項、第4項分
    別定有明文。
二、經查：
(一)、原告提起訴訟所據之原因事實，均主張共同與被告簽訂新臺
    幣（下同）1,000 萬元之借貸契約書（下稱系爭借貸契約）
    ，並分別以不動產設定抵押權，及如附表編號一、二所示之
    本票作為擔保，嗣因原告楊山建設股份有限公司（下稱楊山
    公司）與被告合夥經營砂石買賣，再向被告借貸1,000萬元
    ，是再以如附表編號三所示之本票，與編號一、二共同擔保
    前開借貸契約，並經被告之要求，再於合夥期間開立如附表
    編號四所示之本票，惟關於合夥部分業已清算完畢，就此部
    分兩造已無債權債務關係，是兩造借款僅為1,000萬元。被
    告基於前所取得之抵押權，於臺灣臺南地方法院98年度司執
    正字第77499號、99年度司執正字第11077號強制執行事件程
    序中，申報債權額為3,000萬元，並提出附表4紙本票（下稱
    系爭本票）為證，惟除編號一以外之本票，其本票債權均不
    存在，爰提起本件確認本票債權不存在之訴等語。觀諸原告
    所述事實，係確認就如附表所示之4紙本票所擔保之債權額
    ，於超過1,000萬元及其利息部份之債權不存在，被告應於
    前揭1,000萬元部分之債權受償完畢後，返還前開4紙本票與
    原告，此有民事楊山建設更正訴狀（-4）內容在卷可按（見
    本院卷第98頁）。
(二)、原告雖主張系爭本票之前因，為兩造於民國94年8 月10日所
    成立借貸契約書（見本院卷第76-77頁），依該契約書第17
    條約定由本院管轄云云；惟由上述原告變更後之聲明內容可
    知，本件為確認本票債權不存在之訴，其訴訟標的係基於系
    爭本票，本於票據之法律關係而為請求，其管轄法院之認定
    ，亦應適用票據法律關係之相關規定，縱系爭借貸契約合意
    由本院管轄，亦與之無涉，不受影響。而本件被告住所在新
    北市○○區○○路2段149巷42號，此有民事答辯五書狀內容
    在卷可按（見本院卷第100頁），另系爭本票本票正面未記
    載「付款地」，惟發票人分別經原告簽名，並於「地址」欄
    位記載「雲林縣臺西鄉○○路176號」、「雲林縣麥寮鄉施
    厝村施厝20號」等文字，有被告提出系爭本票4紙附卷可按
    （見本院卷第106-107頁），故均不在本院管轄區域內，本
    件應由被告住所地之法院，或依前述民事訴訟法第13條之規
    定，得以此事件之特別審判籍管轄法院即發票人楊山建設公
    司主事務所在地「新北市○○區○○里○○街254號2樓」（
    參見卷附股份有限公司變更登記表，卷第23-25頁），或發
    票人林振益住所「雲林縣臺西鄉○○路176號」之法院，即
    臺灣板橋及雲林地方法院管轄，再就證據調查便利性及訴訟
    經濟而言，原告楊山建設公司事務所所在及被告住所地既分
    別在新北市樹林區及土城區，由臺灣板橋地方法院管轄較為
    恰當，復經被告於100年7月13日本院審理程序中，就本院之
    管轄權提出抗辯，為原告所不爭執（見本院卷第105-106頁
    ），是本件應由臺灣板橋地方法院管轄，依職權將本件移送
    於該管轄法院。爰裁定如主文。
中    華    民    國   100    年    7     月    26    日
                  民事第五庭    法  官  鄧德倩
以上正本係照原本作成
如對本裁定抗告須於裁定送達後10日內向本院提出抗告狀，並繳
未抗告費新臺幣1,000元
中    華    民    國   100    年    7     月    26    日
                                書記官  李彥勳
附表：（系爭本票）
┌──┬────────┬──────┬────────┬────┬─────┐
│編號│發票人          │發  票  日  │票面金額(新臺幣)│到期日  │票據號碼  │
├──┼────────┼──────┼────────┼────┼─────┤
│ 一 │林振益          │94年8月10日 │1,000,000元     │未載    │TH-0000000│
├──┼────────┼──────┼────────┼────┼─────┤
│ 二 │楊山建設股份有限│94年8月10日 │1,000,000元     │未載    │TH-0000000│
│    │公司 林育裕     │            │                │        │          │
├──┼────────┼──────┼────────┼────┼─────┤
│ 三 │林振益          │96年10月22日│2,000,000元     │未載    │TH-27337  │
├──┼────────┼──────┼────────┼────┼─────┤
│ 四 │楊山建設股份有限│96年10月22日│2,000,000元     │未載    │TH-27338  │
│    │公司  林育裕    │            │                │        │          │
└──┴────────┴──────┴────────┴────┴─────┘